【裁判字號】    92,訴緝,34
【裁判日期】    921231
【裁判案由】    偽證等
【裁判全文】
臺灣新竹地方法院刑事判決                          九十二年度訴緝字第三四號
    公  訴  人  臺灣新竹地方法院檢察署檢察官
    被      告  甲○○
右被告因偽證等案件，經檢察官提起公訴（九十一年度偵字第三一六一號），本院依
簡式審判程序判決如左：
    主  文
甲○○證人於執行審判職務之公署審判時，於案情有重要關係之事項，供前具結，而
為虛偽陳述，處有期徒刑伍月。
    事  實
一、甲○○與潘萬益（業經本院以九十一年度訴字第五九五號判處有期徒刑四月確定
    ）均明知於九十一年一月七日晚上八時許，在新竹縣竹北市○○○路三三號之「
    超級網咖店」內，為警查獲之蔡正利持有以黑色手提袋裝置之第一級毒品海洛因
    七大包及二十小包（驗後為二十六包，合計淨重二九三點八三公克、包裝重一四
    點七九公克、純度百分之四二點八一、純質淨重一二五點七九公克）、安非他命
    二包（驗後淨重分別為一七點三公克、一七點零四公克，合計淨重三四點三四公
    克）及電子磅秤一臺，係蔡正利基於施用第一級毒品海洛因及第二級毒品安非他
    命之犯意，於不詳時間、地點所購入（蔡正利施用毒品部分，業由台灣台中地方
    法院檢察署檢察官偵查中），且蔡正利另基於販賣毒品營利之意圖，於九十一年
    一月間，以其所有之電子磅秤將上開購入之毒品予以分裝等違反毒品危害防制條
    例案件之犯行，正由本院以九十一年度重訴字第四號審理中。渠等並未購入該查
    獲毒品，竟均意圖使蔡正利隱避，於九十一年三月十八日上午十時四十分許，在
    本院第五法庭承辦法官開庭調查蔡正利右開案件中，先由甲○○以證人身分於供
    前具結，對該案情有重要關係之事項，為虛偽之陳述稱：「於一月七日約蔡正利
    見面，見面時其有帶一個黑色的包包，裡面裝有毒品安非他命、海洛因、電子磅
    秤、吸食器。毒品是我與其他兩個朋友合資買的。因我有向蔡正利借錢，故在車
    上跟蔡正利說，會還他十萬元，且要蔡正利搭載我至竹北義民中學後，要跟朋友
    借錢還他。我朋友叫潘萬益。毒品我在竹北交流道，跟阿祥的男子買的，花四十
    八萬元。我們三個人買，另外一個綽號叫武松，武松他家有事，潘萬益就載他回
    去，叫我去拿毒品，四十八萬元交給我，我出十二萬元」等語，而圖頂替蔡正利
    所違反之毒品危害防制條例犯行。嗣於九十一年四月三日上午，承辦法官再度提
    訊蔡正利及甲○○，並派警至臺灣新竹監獄提解正在監獄服刑之潘萬益，於候審
    過程中，甲○○即以前開偽證情節告知潘萬益。潘萬益即基於使蔡正利隱避之意
    圖，於九十一年四月三日上午十時二十分許，在本院第七法庭，蔡正利違反毒品
    危害防制條例案件中，以證人身分於供前具結，並對案情有重要關係之事項，虛
    偽表示：「阿祥主動跟我聯絡，阿祥說他缺錢，正好甲○○跟武松在我旁邊，我
    們湊四十幾萬要買毒品，我們三人都有到竹北交流道。因武松家裡有事，他要我
    載他回家，我就先載他回家，留甲○○、阿祥在那邊，後來約說等甲○○拿到東
    西，再打手機給我，約在義民中學對面網際網路見面」等語；甲○○亦承前同一
    犯意，接續於該同一庭期，為相同之虛偽陳述，而為頂替。嗣承審法官審理該案
    中，查覺甲○○及潘萬益證詞前後矛盾不一，證述內容顯有不實，遂以本院九十
    一年度重訴字第四號判處蔡正利意圖販賣而持有第一級毒品之犯行，有期徒刑十
    二年。
二、案經本院移送臺灣新竹地方法院檢察署檢察官偵查起訴。
    理  由
一、本件被告所犯偽證等罪，均非死刑、無期徒刑、最輕本刑為三年以上有期徒刑之
    罪，或高等法院管轄第一審之案件，被告於本院準備程序進行中，就被訴事實為
    有罪之陳述，經本院合議庭認合於新修正刑事訴訟法第二百七十三條之一之規定
    ，裁定進行簡式審判程序，合先敘明。
二、訊據被告甲○○對於上開時、地意圖使蔡正利隱避，故至法院作證時為上開虛偽
    證述內容之事實，迭於偵訊及本院審理時坦承不諱且一致（參偵查卷第二十三頁
    及本院九十二年十二月二十五日之審判筆錄），核與同案被告潘萬益所述情節相
    符（參偵查卷第二三頁、第二四頁及本院九十一年度訴字第五九五號之九十二年
    五月十三日之審理筆錄）。且被告於上開時、地，就本院九十一年度重訴字第四
    號被告蔡正利違反毒品危害防制條例案件時，於供前具結就該案有重要關係之事
    項偽稱：於一月七日約蔡正利見面，見面時其有帶一個黑色的包包，裡面裝有毒
    品安非他命、海洛因、電子磅秤、吸食器。毒品是我與其他兩個朋友合資買的。
    因我有向蔡正利借錢，故在車上跟蔡正利說，會還他十萬元，且要蔡正利搭載我
    至竹北義民中學後，要跟朋友借錢還他。我朋友叫潘萬益。毒品我在竹北交流道
    ，跟阿祥的男子買的，花四十八萬元。我們三個人買，另外一個綽號叫武松，武
    松他家有事，潘萬益就載他回去，叫我去拿毒品，四十八萬元交給我，我出十二
    萬元等語，意圖使蔡正利隱避而頂替並為偽證之情，有本院九十一年度重訴字第
    四號之訊問筆錄影本及被告分於九十一年三月十八日及九十一年四月三日所立之
    結文影本二紙附卷可參（參偵查卷第三八頁、第四０頁）。觀諸被告明知上開毒
    品係蔡正利所販入，且蔡正利此部分犯行並經本院以九十一年度重訴字第四號判
    處有期徒刑十二年之情，有本院上開判決附卷可參（參偵查卷第十一頁），卻於
    本院上開刑事案件審理時，就於案情有重要關係之事項供前具結，意圖隱避蔡正
    利而為虛偽陳述之事實，故被告主觀上有為頂替及虛偽陳述之故意甚明。綜上所
    述，足認被告自白與事實相符，本案事證明確，被告犯行洵堪認定，自應依法論
    科。
三、按刑法上之偽證罪，不以結果之發生為要件，一有偽證行為，無論當事人是否因
    而受有利或不利之判決，均不影響其犯罪之成立。而該罪所謂於案情有重要關係
    之事項，則指該事項之有無，足以影響於裁判之結果者而言（最高法院七十一年
    台上字第八一二七號著有判例可參）。核被告甲○○所為，係犯刑法第一百六十
    八條偽證罪及第一百六十四條第二項、第一項頂替罪。被告所犯上開二罪間，有
    方法結果之牽連關係，應從一重論以偽證罪。又被告甲○○與同案被告潘萬益間
    ，各就上開頂替犯行，本於自身之行為而為犯罪之實施，尚無可能就此共同參與
    ，故被告甲○○與同案被告潘萬益就其所犯上開頂替罪間，並無共同正犯之適用
    ，公訴人就此容有誤會，併此敘明。爰審酌被告囿於朋友之情而觸法、影響國家
    刑罰權之正當行使，惟事後坦承犯行，已有悔過之表現等一切情狀，量處如主文
    所示之刑，以示儆懲。
據上論斷，應依刑事訴訟法第二百七十三條之一第一項、第二百九十九條第一項前段
，刑法第一百六十八條、第一百六十四條第二項、第一項、第五十五條，罰金罰鍰提
高標準條例第一條前段，判決如主文。
本案經檢察官乙○○到庭執行職務。
中      華      民      國      九十二    年    十二    月    三十一    日
                                      臺灣新竹地方法院刑事第一庭
                                          法  官    彭  淑  苑
右正本證明與原本無異。
如不服本判決應於收受送達後十日內向本院提出上訴書狀，其未敘述上訴之理由者並
得於提起上訴後十日內向本院補提理由書（均須按他造當事人之人數附繕本）。
                                          書記官    饒  興  蘭
中      華      民      國      九十二    年    十二    月    三十一    日
附錄：本案論罪科刑法條全文
中華民國刑法第一百六十八條(偽證罪)
於執行審判職務之公署審判時或於檢查官偵查時，證人、鑑定人、通譯於案情有重要
關係之事項，供前或供後具結，而為虛偽陳述者，處七年以下有期徒刑。
中華民國刑法第一百六十四條第二項、第一項(藏匿人犯或使之隱避、頂替罪)
藏匿犯人或依法逮捕拘禁之脫逃人或使之隱避者，處二年以下有期徒刑、拘役或五百
元以下罰金。
意圖犯前項之罪而頂替者，亦同。


司法院資訊處製作；財團法人民間司法改革基金會備份。
